臺灣高等法院刑事判決　　　　　　　　　　　　　九十一年度上易字第三二一號
　　上　訴　人
　　即　被　告　乙○○　女　民.
　　指定辯護人　本院公設辯護人　王永炫
右上訴人因竊盜等案件，不服臺灣基隆地方法院九十一年度易字第二一一號，中華民
國九十一年八月二十九日第一審判決（起訴案號：臺灣基隆地方法院檢察署九十一年
度偵字第二一二一號）提起上訴，本院判決如左：
    主  文
上訴駁回。
    事  實
一、緣乙○○意圖為自己不法之所有，於民國九十一年六月七日上午八時許，在基隆
    市○○路十八號全家便利商店內，徒手竊取貨架上之比菲多飲料二瓶、玉米醬二
    瓶、煉乳二瓶、泡麵一碗（以上物品價格共計約新台幣（下同）三百五十八元）
    得手後，為在櫃臺為其他客人結帳之店員甲○○發現喝止，乙○○趁隙逃跑，為
    現場之客人尾隨逮獲，報警處理（竊盜部分未據上訴，業經原審判決確定）。乙
    ○○被捕後，為圖逃避刑責，竟謊稱自己姓名為「林若宜」，其母姓名為吳淑娟
    ，住所在基隆市○○路○段二五巷十八號（經查無此巷號），而在警方當日拍攝
    其本人之照片資料上及臺灣基隆地方法院檢察署檢察官九十一年六月七日下午五
    時四十七分訊問筆錄上偽簽「林若宜」之署押各一枚，足以生損害林若宜及檢警
    調查犯罪之正確。
二、案經基隆市警察局第一分局報請臺灣基隆地方法院檢察署檢察官偵查起訴。
    理  由
一、上訴人即被告乙○○經合法傳喚，無正當之理由不到庭，據其於原審訊問時則矢
    口否認有偽造署押之犯行，辯稱：伊到警察局時，是因為頭昏才會簽林若宜之姓
    名云云。
二、經查：被告確實曾於照片上及臺灣基隆地方法院檢察署九十一年六月七日下午五
    時四十七分訊問筆錄上簽署「林若宜」之姓名，此有該照片及筆錄在卷可稽，而
    被告除自稱並簽署「林若宜」姓名外，尚陳報捏造住所地址及母親姓名等資料，
    此經警員黃伊佑於檢察官偵訊時證稱：被告自稱是林若宜，並陳報一個住址，但
    是我們去查，通報台說沒有此人，後來我們同事帶被告去找了一個多小時，也沒
    有找到被告家，被告說她是五十年五月二十日生，也說她父母親的名字，可是都
    找不到等語綦詳，而被告於檢察官訊問時亦坦承：本案為警查獲時伊冒用林若宜
    之姓名，是怕講出真名會聯絡伊母親，使伊母親沒有面子等語，可見被告並非其
    所辯稱因頭腦不清楚方簽署「林若宜」姓名，其乃有意逃避刑責而故意犯之，要
    堪認定。
三、核被告此部分所為，係犯刑法刑法第二百十七條第一項之偽造署押罪。被告本於
    逃避刑責之同一犯意，接續於警訊及偵查中簽署二次「林若宜」之姓名，為接續
    犯。又被告經原審送請財團法人長庚紀念醫院基隆分院鑑定略以：「乙○○為一
    精神分裂症之個案及輕度智障，近年來個案持續出現幻聽、幻視及被跟蹤妄想等
    精神症狀，破壞個案之認知、判斷及控制能力。個案的認知功能有缺失，社交能
    力差，有人際困難的問題，處理壓力的能力不足，在日常生活中易因壓力產生不
    適當行為。案發當時個案感受到幻聽干擾，感覺人多吵雜而無法控制自己判斷及
    控制能力不足而導致出現偷竊行為，雖非症狀直接指使，但其輕度智障已使其認
    知、判斷及控制能力較常人不足，當時又有幻聽干擾導致產生不當之判斷，而且
    無法完全控制自己行為，故偷竊當時應屬精神耗弱之情況。」等語，有該院九十
    一年八月十四日（九一）長庚院基字第二二一九號函附精神鑑定報告書一份附卷
    可稽，因此依據刑法第十九條第二項規定精神耗弱之行為，減輕其刑。
四、原審認被告偽造署押之犯行罪證明確，適用刑法第二百十七條第一項、第十九條
    第二項、第四十一條第一項前段、第二項、第二百十九條，罰金罰鍰提高標準條
    例第一條前段、第二條之規定，並審酌被告精神狀態不佳，然其前已有三次竊盜
    前科，竊盜為警查獲之際，又不知悔改，冒名應訊，迄至原審審理中均未能坦承
    犯行等一切情狀，就所犯偽造署押部分，量處有期徒刑二月，如易科罰金，以三
    百元（銀元）折算一日，並說明基隆市警察局第一分局刑事案件偵查卷宗內被告
    經警拍攝照片上偽造之「林若宜」簽名一枚及臺灣基隆地方法院檢察署檢察官九
    十一年六月七日下午五時四十七分訊問筆錄上偽簽「林若宜」之姓名一枚，均為
    偽造之署押，而皆宣告沒收。並就被告竊盜犯行部分所處之有期徒刑三月，如易
    科罰金，以三百元（銀元）折算一日，定其應執行有期徒刑四月，如易科罰金，
    以三百元（銀元）折算一日。基隆市警察局第一分局刑事案件偵查卷宗內被告經
    警拍攝照片上偽造之「林若宜」署押壹枚及臺灣基隆地方法院檢察署檢察官九十
    一年六月七日下午五時四十七分訊問筆錄上偽簽「林若宜」之署押壹枚均沒收。
    認事用法，核無不合，量刑亦屬適當。被告空言不服原審關於偽造署押部分之判
    決而提起上訴，被告指定辯護人辯護意旨認原判決量刑過重而請求從輕量刑並請
    求併予宣告緩刑，均無理由。應予駁回。
五、被告乙○○經合法傳喚，無正當之理由不到庭，爰不待其陳述，逕行判決。
據上論斷，應依刑事訴訟法第三百六十八條、第三百七十一條，判決如主文。
本案經檢察官鄭龍照到庭執行職務。
中      華      民      國    九十一    年     十二     月     十八     日
                              臺灣高等法院刑事第十五庭
                                  審判長法  官  房  阿  生
                                        法  官  蔡  光  治
                                        法  官  雷  元  結
右正本證明與原本無異。
不得上訴。
                                        書記官  黃  德  煌
中      華      民      國    九十一    年     十二     月     十九     日
附錄本案論罪科刑法條全文如下：
刑法第二百十七條第一項：
偽造印章、印文或署押，足以生損害於公眾或他人者，處三年以下有期徒刑。
刑法第二百十九條
偽造之印章、印文或署押，不問屬於犯人與否，沒收之。
